【裁判字號】    90,易,225
【裁判日期】    900619
【裁判案由】    竊盜等
【裁判全文】
臺灣花蓮地方法院刑事判決                            九十年度易字第二二五號
    公  訴  人  臺灣花蓮地方法院檢察署檢察官
    被      告  丁○○
                丙○○
                甲○○
右列被告因竊盜案件，經檢察官提起公訴（八十九年度偵字第三三四八號），本院判
決如左：
    主  文
丁○○、丙○○、甲○○均無罪。
    理  由
一、公訴意旨略以：被告丁○○意圖為自己不法所有，於民國八十八年九月間，在花
    蓮縣玉里鎮○○○街五十七號處，竊取ＨＧＢ─五九九號機車一部，得手後，以
    新台幣（下同）五百元之代價，轉賣予知情之丙○○、甲○○二人，因認被告丁○○涉有竊盜罪嫌，被告丙○○、甲○○則涉有共同贓物罪嫌等語。
二、犯罪事實應依證據認定之，無證據不得定其犯罪；又不能證明被告犯罪者，應諭
    知無罪之判決，此刑事訴訟法第一百五十四條、第三百零一條第一項分別定有明
    文；且認定不利於被告之事實須依積極證據，苟積極證據不足為不利於被告事實
    之認定時，即應為有利於被告之認定（最高法院三十年台上字第八一六號判判例
    參照）。
三、丁○○部分：
（一）又刑法第三百二十條第一項之竊盜，須明知為他人之動產，苟係誤認係他人丟
      棄或不要之物，則為無主物，縱有為自已所有之意圖，亦與刑法竊罪之構成要
      件不符，尚難遽以該罪論處。又按竊盜罪之行為態樣，係以排除他人實力對動
      產之支配，而以自己之實力支配為要件，換言之，需以他人對標的物有實力支
      配為前題。
（二）公訴人認被告涉有竊盜罪嫌，係以車輛竊盜查詢認可資料、照片、贓物認領保
      管收據為其依據。訊據被告丁○○堅決否認有何竊盜罪嫌，辯稱：該部機車，
      我看過我的房東乙○○（即起訴事實所認機車失竊地點之玉里鎮○○○街五十
      七號房屋之所有人）騎過，後來壞掉，就丟在那裡（被告租屋地址即機車失竊
      地點），我是看那部機車停在騎樓下很久了，而且不能騎，正好丙○○、甲○○他們二人收破銅爛鐵的來要買車，我就把機車賣掉，不知道不能賣，當時除
      了機車外，還有椅子、鐵製狗籠、壞掉的洗衣機等物一共以五百元賣給他們等
      語。經查：依卷附車輛竊盜、車牌失竊資料個別查詢表所示，上開ＨＧＢ─五
      九九號機車，申報失竊之時間為八十五年四月六日二十二時許，失竊地點在花
      蓮縣玉里鎮○○○里○○路，並非如起訴事實所述之八十八年九月間，在花蓮
      縣玉里鎮○○○街五十七號，因而以車輛失竊資料作為被告涉有竊盜之證據已
      屬有誤。況該機車雖曾報失竊，惟仍由所有人在使用（詳後述），因而其實際
      情形或失竊後尋獲未銷案，或失竊記錄記載有誤，但不論何種情形，該車輛竊
      盜、車牌失竊資料個別查詢表均不足以作為被告涉嫌竊盜之不利證據。
（三）次查ＨＧＢ─五九九號之實際所有人及使用人乙○○到庭證稱：ＨＧＢ─五九
      九號機車係他母親林金桃所有，登記在其繼父戊○○（即車籍資料上之記載之
      車主）名下，自從他母親中風後，都是他在使用，不知該台機車為何在八十五
      年間報失竊，在使用機車期間，無該車證件，因為證件早就不知道那裡去了，
      一直使用到八十七年他隨中華紙漿廠到印尼去工作才沒有使用，就把車子放在
      玉里鎮○○○街五十七號住處，房子是出租予丁○○夫妻等語，有本院筆錄在
      卷可稽。證人所述，核與被告前開所述該部機車，我看過我的房東乙○○騎過
      ，後來壞掉，就丟在那裡，我是看那部機車停在騎樓下很久了，而且不能騎，
      正好丙○○、甲○○他們二人收破銅爛鐵的來要買車，我就把機車賣掉，不知
      道不能賣，連椅子、鐵製狗籠、壞掉的洗衣機等物一起賣掉等情相符；並與共
      同被告丙○○、甲○○所供其二人係收破銅爛鐵的，機車連壞掉的洗衣機等物
      ，以五百元買入，買的時候己不能騎，修理後才能騎等語亦均一致。已足堪認
      定，被告係將房東乙○○因出國已不使用，而停放在其所承租之城東四街五十
      七號住處騎樓一年多，已損壞無法使用之機車，誤以為房東乙○○不要之物，
      而擅自連同其它廢棄物一併出售予收破銅爛鐵之丙○○、甲○○二人之事實當
      屬非虛，則被告丁○○所為，尚難認有竊盜之意圖。
（四）再者，被告丁○○之智商ＩＱ僅六十六分，為一智能不足之人，除據其夫徐金
      鐘到庭證述外，亦有行政院國軍退除役官兵輔導委員會玉里榮民醫院出具之診
      斷證明書一紙附卷可按，被告既有智能不足之情形，其誤認停放在其租屋處之
      機車為他人不要之物，或可逕自處分之可能性自屬甚高，亦符社會認知，自堪
      認被告確實欠缺竊盜之犯意，已屬甚明。
（五）未查，該機車停放地，既係長期停在被告所承租之住宅騎樓下，而其所有人之
      房東又已出國，未住在該處，已據機車實際所有人乙○○供述屬實，則該機車
      當時應屬在被告實力支配之下，縱將之擅自出售，其所為亦與竊盜罪之行為態
      樣，係以排除他人實力對動產之支配之要件不合。況被告當眾出售機車，而由
      收破銅爛鐵之人當眾搬取機車之所為，既無竊取之動作，並不發生竊盜問題。
四、丙○○、甲○○部分：
（一）按刑法上所謂贓物，係指於財產權之犯罪所得之物而言，始得稱為贓物。又按
      故買贓物罪，須以行為人明知其所買受之物為他人犯財產罪所得之物，始成
      立贓物罪。
（二）公訴意旨認被告丙○○、甲○○涉有故買贓物罪，係以被告二人以五百元之極
      低價格，自丁○○處買受機車，且未索取機車證明文件，為其論罪之依據。訊
      之被告二人均堅決否認有何贓物，並以：當時丁○○將機車和椅子、鐵製狗籠
      、壞的洗衣機等廢棄物一併拿出來賣，通知我們來收購，我們總共以五百元之
      價格購買，車子已經沒法騎了，經過修理後才能騎等語置辯。
（三）查，丁○○將機車出售之所為並不構成犯罪，已經前述，則被告二人所購買者
      之機車，已非屬犯罪所得之物，固並非贓物，二人買受機車之行為並不構成犯
      罪。
（四）被告丙○○、甲○○二人確係從事收購破銅爛鐵之行業，除經被告二人及丁○○供述一致，並有被告二人所居住之花蓮縣玉里鎮城中里辦公處所出具，內容
      記載丙○○、甲○○共同生活並以廢棄物回收為業之證明書二紙在本院卷可查
      ，既為收購破銅爛鐵為業者，為賺取一定利率，其收購廢棄物必然以較低之價
      格收購所購買之物，而被告二人向丁○○所購買之機車，因長期停放未使用，
      且為車齡多年之老車，除據所有人乙○○證述如前外，另有車籍資料可佐，則
      被告購買該機車之當時，該機車應無法騎用，當係屬實，則被告以五百元之價
      格，當作廢鐵購買之，並無與市場行情差距甚大，而顯不相當之情形，此由該
      機車經被告修理後，而能騎用時，其市價亦僅為二千元，此有花蓮縣機車公會
      委託鑑定單位信億機車行於九十年五月二十五日所出具之鑑定書附本院卷可稽
      。因而被告以廢鐵之性質，以五百元收購之，應認與廢棄物市場價格尚無懸殊
      之情形。
（五）再前述ＨＧＢ─五九九號機車之證件早已不知去向，已據機車所有人乙○○證
      述在卷，則被告二人向丁○○收購機車時，無法索得機車證件，已屬必然。又
      機車以廢棄物之情形出售，豈有交付車輛證件之理；同理，收購廢棄物機車之
      人，又豈有向出售人索取機車證件之理，此已為一般人所認知之社會通識，則
      衡情被告二人辯謂無贓物之認識，應屬可信。自無法僅憑，被告於收購廢棄物
      機車時，未索取機車證件，而認被告有明知為贓物而仍予買收之犯行。
五、綜上所述，被告丁○○因欠缺竊盜之意圖，或所為與竊盜之構成要件不合，而不
    構成竊盜罪；而被告丙○○、甲○○二人，所購買之機車，並非丁○○犯罪所得
    之物，或欠缺贓物之認識，而無故買贓物之行為，被告三人上開辯解，應足憑信
    。此外，又查無其他積極證據，足認被告丁○○有竊盜犯行，及被告丙○○、甲○○有贓物犯行，不能證明被告三人犯罪，均應為無罪之諭知。
據上論斷，應依刑事訴訟法第三百零一條第一項，判決如主文。
本案經檢察官李子春到庭執行職務。
中      華      民      國    九十      年      六      月     十九     日
                                        臺灣花蓮地方法院刑事庭
                                                法    官
如對本判決不服，應於送達後十日內，向本院提出上訴。（應抄附繕本）


司法院資訊處製作；財團法人民間司法改革基金會備份。
